【裁判字號】    98,訴,955
【裁判日期】    981202
【裁判案由】    毒品危害防制條例
【裁判全文】
臺灣基隆地方法院刑事判決               98年度訴字第955號
公  訴  人  臺灣基隆地方法院檢察署檢察官
被      告  甲○○
上列被告因違反毒品危害防制條例案件，經檢察官提起公訴（98
年度毒偵字第1329號），本院判決如下：
    主  文
甲○○施用第一級毒品，累犯，處有期徒刑捌月。
    事  實
一、甲○○前因初犯施用毒品案件，經送觀察、勒戒後，因認無
    繼續施用毒品之傾向，於民國88年3月25日釋放出所，並由
    臺灣板橋地方法院檢察署檢察官以87年度偵字第20539號為
    不起訴處分確定。又因二犯施用二級毒品案件，經送觀察、
    勒戒後，因認有繼續施用毒品之傾向，於90年8月15日，送
    強制戒治 (於91年7月26日強制戒治期滿)，並經同院以90
    年度易字第2959號判處有期徒刑8月確定，於91年1月29日發
    監執行，於92年9月28日執行完畢(不構成累犯)。復因三犯
    施用第一級、第二級毒品案件，經臺灣高等法院以94年度上
    訴字第3680號，各判處有期徒刑1年、6月，定應執行有期徒
    刑1年2月；另因犯偽造文書等案件，經本院以94年度基簡字
    第808號，判處有期徒刑6月；再因四犯施用第一級毒品案件
    ，經臺灣板橋地方法院以95年度訴字第1745號判處有期徒刑
    1 年確定；復又因五犯施用第一級、第二級毒品案件，經同
    院以95年度訴字第3600號各判處7月、3月，應執行有期徒刑
    9 月。上開4案件（1年2月、6月、1年、9月），嗣經同院依
    據中華民國96年罪犯減刑條例之規定，以96年度聲減字第
    3732 號裁定分別減刑，並就94年度上訴字第3680號及94年
    度基簡字第808號判決所科之刑經減刑後之刑，定應執行有
    期徒刑10月，另就95年度訴字第1745號、3600號判決所科之
    刑經減刑後之刑，定應執行有期徒刑9月，接續執行，於民
    國97年4 月29日因縮刑期滿執行完畢(構成累犯)。
二、詎甲○○猶不知悔改，復基於施用第一級毒品海洛因之犯意
    ，於98年6月17日中午12時許，在基隆市○○路東和大樓公
    廁處，以針筒注射於手臂靜脈之方式，施用第一級毒品海洛
    因1次。嗣於同月18日下午1時15分許，在基隆市○○區○○
    路49巷14號前處，為警查獲，經採尿送驗，結果呈嗎啡陽性
    反應，始查悉上情。
三、案經基隆市警察局第一分局報請臺灣基隆地方法院檢察署檢
    察官偵查起訴。
     理  由
一、本件被告甲○○所犯施用第一級毒品罪，係死刑、無期徒刑
    、最輕本刑為3年以上有期徒刑以外之罪，亦非高等法院管
    轄之第一審案件，於本院準備程序進行中，被告先就被訴事
    實為有罪之陳述，經告知被告簡式審判程序之旨，並聽取公
    訴人及被告之意見後，本院合議庭裁定由受命法官進行簡式
    審判程序，是本件之證據調查，依刑事訴訟法第273條之2規
    定，不受同法第159條第1項、第161條之2、第161條之3、第
    163條之1及第164條至第170條規定之限制，合先敘明。
二、按92年7月9日修正公布、93年1月9日施行之毒品危害防制條
    例第20條、第23條將施用毒品之刑事處遇程序，區分為「初
    犯」及「5年內再犯」、「5年後再犯」；依其立法理由之
    說明：「初犯」，經觀察、勒戒或強制戒治後，應為不起訴
    處分或不付審理之裁定，經觀察、勒戒或強制戒治執行完畢
    釋放後，「5年內再犯」者，因其再犯率甚高，原實施之觀
    察、勒戒及強制戒治既已無法收其實效，爰依法追訴或裁定
    交付審理，至於經觀察、勒戒或強制戒治執行完畢釋放後，
    「5年後再犯」者，前所實施之觀察、勒戒或強制戒治已足
    以遮斷其施用毒品之毒癮，為期自新及協助其斷除毒癮，仍
    適用「初犯」規定，先經觀察、勒戒或強制戒治之程序。從
    而依修正後之規定，僅限於「初犯」及「5年後再犯」2種情
    形，始應先經觀察、勒戒或強制戒治程序；倘被告於5年內
    已再犯，經依法追訴處罰，縱其第3次（或第3次以上）再度
    施用毒品之時間，在初犯經觀察、勒戒或強制戒治執行完畢
    釋放5年以後，已不合於「5年後再犯」之規定，且因已於「
    5年內再犯」，顯見其再犯率甚高，原實施觀察、勒戒或強
    制戒治，已無法收其實效，即應依該條例第10條處罰（最高
    法院95年5月9日95年度第7次刑事庭會議決議及97年9月9日
    97年度第5次刑事庭會議決議意旨參照）。查被告前因施用
    毒品而經觀察、勒戒、強制戒治及起訴判處罪刑暨執行完畢
    之詳情（詳如事實欄一所載），有臺灣基隆地方法院檢察署
    刑案資料查註紀錄表及臺灣高等法院被告前案紀錄表在卷足
    參，堪認被告之再犯率甚高，原實施之觀察、勒戒或強制戒
    治已無法收其實效，當無再施以觀察、勒戒或強制戒治之必
    要，揆諸首揭說明，本案被告施用毒品之犯行雖係在第1次
    觀察、勒戒執行完畢釋放5年後所為，仍不得依毒品危害防
    制條例第20條第3項規定施以觀察、勒戒及強制戒治之處遇
    ，而應由檢察官依法追訴，是本件起訴程序並無違誤。
三、上揭犯罪事實，業據被告於偵查中、本院準備程序及審理程
    序中自白不諱，且被告遭查獲時所採得之尿液經送請台灣尖
    端先進生技醫藥股份有限公司以GC/MS氣相層析質譜儀法確
    認檢驗後，確呈嗎啡類陽性反應，此有基隆市警察局第一分
    局偵辦毒品案件尿液檢體對照表1紙在卷可考，並有台灣尖
    端先進生技醫藥股份有限公司出具之濫用藥物檢驗報告各1
    紙在卷可稽。而毒品施用後於尿液、血液中可檢出之最大時
    限，與施用劑量、施用頻率、施用方法、施用者飲水量多寡
    、個人體質、代謝情況、檢體收集時間點及所用檢測方法之
    靈敏度等因素有關，因個案而異，一般於尿液中可檢出之最
    大時限，海洛因為2至4天，甲基安非他命為1至5天，此有行
    政院衛生署管制藥品管理局92年7月23日管檢字第092000560
    9 號函釋可查，足徵被告之任意性自白確與事實相符。綜上
    所述，本件事證明確，被告犯行堪以認定，應予依法論科。
四、按海洛因為毒品危害防制條例第2條第2項第1款明定之第一
    級毒品，不得持有及施用。核被告所為，係犯毒品危害防制
    條例第10條第1項之施用第一級毒品罪。被告施用第一級毒
    品前，持有第一級毒品之低度行為應為施用之高度行為所吸
    收，不另論罪。查被告曾受前揭犯罪事實欄所載有期徒刑之
    執行完畢，有臺灣高等法院被告全國前案紀錄表在卷可稽，
    其受有期徒刑之執行完畢後，5年以內故意再犯有期徒刑以
    上之罪，為累犯，應依刑法第47條笫1項之規定加重其刑。
    爰審酌被告前已因施用毒品經觀察勒戒後而獲不起訴處分之
    寬典，並因施用毒品而多次負刑責，本應知所惕勵，對於施
    用毒品之違法性及可罰性，應有明確而強烈之認識，又母親
    有海洛因成癮之情況，則生產時將對胎兒具更高之危險性，
    且胎兒出生後亦會有濫用藥物之脫癮現象，查被告於警詢時
    自承有孕在身無誤，竟仍無視胎兒之身心健康，復行施用第
    一級毒品海洛因，戕害自己及所懷胎兒之身心健康，惡性顯
    然非輕，兼衡其智識程度、犯罪動機、目的及犯罪後坦承施
    用毒品犯行，犯後態度堪稱良好等一切情狀，量處如主文所
    示之刑，以示懲儆。
五、據上論斷，應依刑事訴訟法第273條之1第1項、第284條之1
    、第299條第1項前段，毒品危害防制條例第10條第1項，刑
    法第11條前段、第47條第1項，判決如主文。
本案經檢察官乙○○到庭執行職務。
中    華    民    國    98    年    12    月    2     日
                  刑事第四庭法  官    何怡穎
以上正本證明與原本無異。
如不服本判決應於收受送達後10日內向本院提出上訴書狀，並應
敘述具體理由；其未敘述上訴理由者，應於上訴期間屆滿後20日
內向本院補提理由書(均須按他造當事人之人數附繕本)「切勿逕
送上級法院」。
中    華    民    國    98    年    12    月    2     日
                            書記官    鄭梅君
附錄本案論罪科刑法條：
毒品危害防制條例第10條第1項
施用第一級毒品者，處 6 月以上 5 年以下有期徒刑。


司法院資訊處製作；財團法人民間司法改革基金會備份。
